【裁判字號】    98,上易,247
【裁判日期】    980831
【裁判案由】    損害賠償
【裁判全文】
臺灣高等法院臺中分院民事判決  98年度上易字第247號
上  訴  人  乙○○
被上訴人    甲○○
訴訟代理人  鄭志明  律師
上列當事人間請求損害賠償事件，上訴人對於中華民國98年4月
29日臺灣臺中地方法院98年度訴字第307號第一審判決提起上訴
，本院於98年8月26日言詞辯論終結，判決如下：
    主  文
原判決關於駁回上訴人後開第2項之訴部分，暨訴訟費用之裁判
均廢棄。
上開廢棄部分，被上訴人應再給付上訴人新台幣壹拾伍萬捌仟貳
佰肆拾元及自民國98年2月6日起至清償日止，按年息百分之5計
算之利息。
上訴人其餘上訴駁回。
第一、二審訴訟費用（除確定部分外）由上訴人負擔50分之27，
餘由被上訴人負擔。
    事實及理由
一、上訴人主張：
  (一)被上訴人於97年7月26日晚間，駕駛車牌號碼6727-TY號自小
    客車，沿台中市○○路往成都路自北往南方向行駛，於同日
    晚間11時33分許，行經台中市○○路與華美西街交岔路口時
    ，未遵守前方號誌仍係紅燈之狀態，貿然闖越紅燈，適有上
    訴人騎乘車牌號碼JBS-446號重機車，沿華美西街往中清西
    二街自東往西方向行駛，待被上訴人發覺時煞避已不及，二
    車因而於文心路與華美西街交岔路口發生碰撞，致上訴人受
    有左側股骨頸骨折之傷害。前揭被上訴人之過失傷害行為，
    經臺灣臺中地方法院檢察署（下稱台中地檢署）97年度偵字
    第27193號聲請原法院刑事庭以簡易判決處刑，嗣經原法院
    97年度中交簡字第2734號判決被上訴人過失傷害，處拘役58
    日確定。被上訴人過失傷害上訴人之身體健康，自應負損害
    賠償責任。查上訴人受有如下之損害：
    (1)就醫通勤費用：新台幣（下同）3,500元。本件上訴人車
      禍受傷後，上訴人必須從台中水湳搭乘計程車至中國醫藥
      大學附設醫院看診，共七次，單程車資300元，有時因回
      家探視其母，故由彰化芬園搭乘計程車至醫院，單程則需
      700元，故請求被上訴人應賠償車資3,500元
    (2)看護費用：50,000元。本件上訴人車禍受傷後，上訴人之
      妻即辭去工作照顧上訴人，茲以每月25,000元請求2個月
      之看護費用
    (3)醫療費用：7,380元。
    (4)8個月工作損失：360,000元。
    (5)精神慰撫金：300,000元。
    以上共計720,880元。並聲明：被上訴人應賠償上訴人720,
    880元整，並自98年2月6日起至清償日止按年息百分之5計算
    之利息；上訴人願供擔保請准宣告假執行。
  (二)上訴人對於被上訴人抗辯之陳述：
    被上訴人所交付並登記於上訴人名下之機車，車齡已屆10年
    ，應不具有被上訴人所稱28,000元之價值，且上訴人所騎乘
    之機車亦因本件車禍受有損害。另因上訴人屬於臨時性之木
    工，無固定之雇主，故無核發工資之證明及申報扣稅之資料
    ，至於看護費用部分，因係由上訴人之妻辭去原先之工作以
    照顧上訴人，雖無收據，但亦不能因此而加惠於被上訴人，
    關於上訴人所支出車資部分，同意以來回單趟以300元計算
    等語。
  (三)於本院補稱：
    上訴人工作為木工裝潢，性質上無一定雇主、無固定工作場
    所，屬於機動多元的工作型態，一般都由少數3、5人為一個
    群組，或10來個人為一個班底，同業朋友間大都自己接案子
    ，承包工程，彼此空檔之餘也都是相互支援幫忙，等於大家
    都是老闆亦是伙計，也因規模小且只是賺些工錢，也沒報稅
    ，所以提不出薪資所得證明。因上訴人工作性質屬無一定雇
    主，故都加入職業工會，以上訴人從事木工裝潢工作十餘年
    之經驗及專業技能，且正值青壯年，不致淪落去做臨時工。
    原審推定上訴人無業，而認上訴人請求工作損失之主張不可
    採，難讓人心服。
二、被上訴人對於上訴人主張本件肇事責任屬於被上訴人，被上
    訴人應負損害賠償責任，上訴人支出醫療費用：7,380元等
    節固不爭執，惟辯稱略以：上訴人主張之看護費、通勤車資
    及工作損失均無證據證明其損失，其中看護費用及搭乘計程
    車至醫院所生之費用，並非必要支出，關於上訴人所稱係從
    事木工工作，月薪達5萬元部分衡情過高，真實性存疑，且
    以上訴人所提出之勞保投保資料，無法證明上訴人於車禍時
    有工作，另精神慰撫金之請求亦屬偏高，請求酌減，又被上
    訴人事後已先賠償上訴人一部價值28,000元之中古機車、價
    值2,000元之禮盒及15,000元之現金，至於強制險部分，因
    上訴人尚未提出醫療等費用相關單據，故保險公司尚未核定
    理賠金，上訴人請求醫療費用核屬無益等語。並聲明：上訴
    人之訴駁回，且陳明如受不利判決，願供擔保請准宣告免為
    假執行。
三、原審審酌兩造提出之攻擊防禦方法後，判決被上訴人應給付
    上訴人164,480元，及自98年2月6日起至清償日止，按年息
    百分之5計算之利息；就上訴人上開勝訴部分，依職權宣告
    假執行，另依被上訴人陳明准供擔保後得免為假執行。並駁
    回上訴人其餘之訴及其餘假執行之聲請。上訴人對原審判決
    其敗訴部分不服，提起上訴，於本院上訴聲明：(一)原判決敗
    訴部分廢棄；(二)被上訴人應再給付上訴人540,000元，及自
    98年2月6日起至清償日止，按年息百分之5計算之利息；(三)
    第一、二審訴訟費用均由被上訴人負擔。被上訴人於本院答
    辯聲明：(一)上訴駁回；(二)訴訟費用由上訴人負擔。
四、兩造於原審經整理並簡化爭點如下：
  (一)不爭執事項：
  1.上開被上訴人之過失傷害行為，經台中地檢署97年度偵字第
    27193號聲請原法院刑事庭以簡易判決處刑，嗣經原法院97
    年度中交簡字第2734號判決被上訴人過失傷害人，處拘役58
    日，如易科罰金，以新台幣1,000元折算1日，該判決並已確
    定。
  2.被上訴人已交付上訴人2,000元之禮盒、15,000元現金及一
    台中古機車。
  3.上訴人尚未領取因上開車禍案件所得受領之強制責任險保險
    金。
  4.關於被上訴人之肇事責任、上訴人已支出醫療費用7,380元
    、上訴人搭乘計程車車資來回1趟計300元、看護費用一個月
    計25,000元、兩造財產清冊、上訴人勞保投保資料及中國醫
    藥大學附設醫院98年3月24日回復意見表不爭執。
  (二)爭執事項：
    本件上訴人所主張被上訴人應賠償交通費用、看護費用、工
    作損失及慰撫金之數額？被上訴人已交付上訴人2,000元之
    禮盒、15,000元現金及一台中古機車，是否應予扣除？
五、上訴人主張：被上訴人於前揭時地駕車因過失肇事，撞及上
    訴人騎乘之機車，致上訴人受有左側股骨頸骨折之傷害，前
    揭被上訴人之過失傷害行為，業經臺中地檢署97年度偵字第
    27193號聲請原法院刑事庭以簡易判決處刑，嗣經原法院97
    年度中交簡字第2734號判決被上訴人過失傷害，處拘役58日
    確定，被上訴人過失傷害上訴人之身體健康，自應負損害賠
    償責任等情，業據其提出醫療費用收據影本、中國醫藥大學
    附設醫院診斷證明書正本等件為證，並經本院調取前開刑事
    案件查閱無誤，復經被上訴人所自認，是上訴人主張被上訴
    人過失傷害上訴人之身體健康，自應負損害賠償責任，應屬
    可採。
三、茲就上訴人主張之各項損害賠償是否准許，茲分述之：
  1.交通費用部分：
    上訴人固主張其至中國醫藥大學附設醫院回診共7次，均需
    從台中水湳搭乘計程車，單程車資係300元，有時因回彰化
    芬園探視其母，若由其母家中搭乘計程車至醫院，單程則需
    支出700元，故請求被上訴人應賠償車資3,500元（單次500
    元×7次＝3,500元）等情，惟兩造於原審言詞辯論期日均同
    意上訴人之車資，以上訴人水湳住所至中國醫藥大學附設醫
    院來回1趟計程車費以300元計算，而依中國醫藥大學附設醫
    院之98年3月24日回復意見表記載：「一、病患乙○○於97
    年7月30日至98年2月23日之間，回本院骨科門診7次。二、
    病患乃因左側骨頸骨折接受治療，此一骨折根據學理上其癒
    合較慢，有些病人甚至會產生不癒合，故左下肢不負重之時
    間需至少3個月，此段時間必須使用枴杖，生活上是需要有
    人幫忙照顧，工作上不適宜需久站或頻繁走動之工作。臨床
    上，此病人在97年12月17日回診時即可不用枴杖行走，但工
    作後左髖會痛，判斷應是骨折已開始癒合，但尚未完全，故
    仍不宜久站或頻繁走動，也不宜粗重工作，以免超過其可負
    荷之重度而造成再度骨折。坐著工作是沒問題的。」等情，
    有該回復意見表附卷可參，本院參酌上訴人確有回診7次，
    其車禍受傷後之3個月內必須使用枴杖，生活上是需要有人
    幫忙照顧，工作上不適宜需久站或頻繁走動之工作，回診搭
    乘計程車自屬必要之支出，固勿論，而上訴人嗣於97年12月
    17日回診時，雖可不用枴杖行走，但工作後左髖會痛，判斷
    應是骨折已開始癒合，但尚未完未完全，故仍不宜久站或頻
    繁走動，以免超過其可負荷之重度而造成再度骨折，本院衡
    上情，此段時間上訴人之骨折癒合尚未完全，故仍不宜久站
    或頻繁走動，若強令其搭乘大眾交通運輸工具，上下車輛跨
    越較高之門檻諸多不便、行車顛坡等情，極易造成上訴人骨
    折之再度傷害，故於其骨折傷勢未完全癒合前，仍有搭乘計
    程車回診之必要，故上訴人請求回診7次，以單趟300元計算
    ，合計2,100元範圍內（300×7＝2,100），核屬合理且必要
    ，應予准許，逾此部分，即不應准許。
  2.看護費用：
    上訴人主張其車禍受傷後，上訴人之妻即辭去工作照顧上訴
    人，並無收據，茲以每月25,000元請求2個月之看護費用，
    即25,000元×2（月）＝50,000元等情，被上訴人於原審言
    詞辯論期日同意上訴人此部分看護費用以每月25,000元計算
    ，惟辯稱：上訴人應無看護費用支出之必要云云，經查，依
    上開中國醫藥大學附設醫院之回復意見表記載：…病患乃因
    左側骨頸骨折接受治療，此一骨折根據學理上其癒合較慢，
    有些病人甚至會產生不癒合，故左下肢不負重之時間需至少
    3個月，此段時間必須使用枴杖，生活上是需要有人幫忙照
    顧，工作上不適宜需久站或頻繁走動之工作等情，參酌上訴
    人骨折受傷情形，受傷後3個月內尚須使用枴杖，生活上是
    需要有人幫忙照顧之情，上訴人請求2個月之看護費用，尚
    屬合理且必要，故上訴人請求50,000元看護費用，應予准許
    。
  3.醫療費用：
    上訴人主張其支出醫療費用7,380元等情，業據其提出醫療
    費用單據為證，復為被上訴人所不爭，上訴人此部分主張自
    屬可取。
  4.工作損失：
    上訴人主張其工作為木工裝潢，無固定之雇主，故無法提出
    核發工資之證明及申報扣稅之資料，上訴人受傷前月薪約50
    ,000元，而因發生車禍至今，仍需持柺杖輔助行動，無法正
    常工作，且經醫師告知，上訴人至少需8個月方能完全復原
    ，估計工作損失為：45,000元×8（月）＝360,000元等情，
    此為被上訴人所否認，而上訴人既為無固定雇主之裝潢木工
    ，無固定工作日，且上訴人亦未證明其自97年7月26日起是
    否有工作機會，是上訴人主張按每月45,000元計算，自無可
    取。惟按勞動基準法第2條第3款規定，工資謂勞工因工作而
    獲得之報酬；包括工資、薪金及按計時、計日、計月、計件
    以現金或實物等方式給付之獎金、津貼及其他任何名義之經
    常性給與均屬之。且工資由勞雇雙方議定之。但不得低於基
    本工資。前項基本工資，由中央主管機關擬定後，報請行政
    院核定之。勞動基準法第21條，亦有規定。是基本工資為勞
    工最低之報酬，本件上訴人既未證明其工作之僱主、工資、
    工作日數等，故其請求應以本件車禍發生當年度即97年度基
    本工資17,280元，為其每月之工資損害較為適當。參酌上訴
    人因車禍左側股骨頸骨折，可能造成股骨頭缺血性壞死，有
    須人工關節置換之可能，此有診斷證明書在卷可稽（見原審
    卷第20頁），且上訴人確將再進行手術，拆除內固定器，術
    後需用拐杖1個月，此亦有其提出經醫師簽認之中國醫藥大
    學附設醫院手術同意書一件在卷可稽（見本院卷第40頁），
    本院參酌前開中國醫藥大學附設醫院之98年3月24日回復意
    見表稱病患乙○○於97年7月至98年2月間，來回該院骨科門
    診計有7個月，且倘再手術拆除內固定器，術後需用拐杖1個
    月始能完全恢復，是上訴人請求因本件車禍8個月不能工作
    所受之工作損害額，為138,240元（17,280×8=138,240），
    於法有據，逾上開部分之請求應予駁回。
  5.精神慰撫金：
    上訴人主張其因本件車禍受傷受有精神上之痛苦，爰請求
    300,000元之精神慰撫金等語，被上訴人抗辯其部分之金額
    過高云云。按慰藉金之賠償須以人格權遭遇侵害，使精神上
    受有痛苦為必要，其核給之標準固與財產上損害之計算不同
    ，然非不可斟酌雙方身分資力與加害程度，及其他各種情形
    核定相當之數額（最高法院51年度台上字第223號判例可資
    參照）。本件上訴人原係從事木工裝潢工作，工作時需攀爬
    工作梯，惟因發生車禍後需持柺杖輔助行動，生活已陷入困
    境，名下有汽車一部；被上訴人係高職肄業，目前無業，名
    下有兩台汽車，惟均為其兄以其名義購買，並尚有貸款等情
    ，業據其分別陳明在卷，復有卷附稅務電子閘門資料查詢表
    可參。本院審酌上情，及上訴人所受傷勢之情況，認請求精
    神慰撫金14萬元，方為妥適，上訴人此部分之請求，於法有
    據，應予准許，超過部分之請求，於法不合，應予駁回。
  6.綜上，上訴人因本件車禍事故得請求被上訴人賠償交通費用
    2,100元、看護費用50,000元、醫療費用7,380元、工作損失
    138,240、精神慰撫金14萬元，合計337,720元（計算式：
    2,100＋50,000＋7,380＋138,240＋140,000＝337,720）。
四、至於被上訴人已交付上訴人2,000元之禮盒、15,000元現金
    及一台中古機車，是否應予扣除？經查：
  1.被上訴人交付上訴人2,000元之禮盒，固為上訴人所是認，
    惟本件車禍肇責係在被上訴人一方，其關心慰問送予上訴人
    禮盒，而邀日後對方寬諒之機會，此為人情之常，初無於日
    後再予計較並折抵扣除禮品金額之理，是被上訴人以曾交付
    上訴人之禮盒價值2,000元應予折抵扣除乙節，此與情理有
    違，難謂可採。
  2.15,000元現金部分，此為被上訴人主張係上訴人因本件車禍
    受傷後，經濟不寬裕，而預先給付予上訴人暫供醫療費用之
    支出等情，為上訴人所不否認，而依此數額觀之，衡情亦非
    屬被上訴人給予上訴人之慰問金，是被上訴人主張此數額應
    予扣除，要屬可採。
  3.至被上訴人交付上訴人機車一台屬中古機車，上訴人固未爭
    執，然被上訴人並未舉證該台機車確有28,000元之價值，其
    主張其價值有28,000元乙節，已難謂可採，況上訴人於本件
    肇事時所騎乘之機車亦因本件車禍受有損壞，此有刑事案卷
    肇事資料相片可參，而上訴人亦因被上訴人賠償其中古機車
    乙台，亦未再請求機車之損害，可見被上訴人交付上訴人機
    車一台應屬賠償上訴人之機車損害，是被上訴人主張其交付
    上訴人機車一台，應扣除其價值28,000元乙節，尚非可取。
  4.綜上，被上訴人得主張應扣除已交付上訴人金額15,000元。
五、綜上所述，上訴人得請求被上訴人賠償上開交通費用、看護
    費用、醫療費用、工作損失及精神慰撫金，合計337,720元
    ，並扣除被上訴人前已交付上訴人之15,000元，故上訴人得
    請求金額為322,720元。原審僅判命上訴人給付164,480元，
    不足158,240元。上訴意旨指摘原判決不當，於該不足之158
    ,240元本息部分，為有理由，應予廢棄改判，命被上訴人如
    數給付。上訴人逾此部分之上訴，則為無理由，其上訴應予
    駁回。
六、本件事證已臻明確，兩造所提其餘攻擊防禦方法及舉證，與
    判決結果不生影響，爰不一一論述。
七、據上論結，本件上訴人之上訴為一部有理由，一部無理由，
    爰依民事訴訟法第450條、第449條第1項、第79條但書，判
    決如主文。
中    華    民    國    98    年    8     月    31    日
                民事第五庭    審判長法  官  林陳松
                                    法  官  古金男
                                    法  官  王重吉
以上正本係照原本作成。
不得上訴。
                                    書記官  林玉惠
中    華    民    國    98    年    8     月    31    日
                                                      Ｍ


司法院資訊處製作；財團法人民間司法改革基金會備份。
